臺灣雲林地方法院民事裁定
110年度訴字第52號
原      告  林万碁  

被      告  榮森投資有限公司

法定代理人  黃綵璇  
訴訟代理人  陳明勳  
被      告  劉茂川（已歿）

上列當事人間請求分配表異議之訴事件，本院裁定如下：
    主  文
原告之訴駁回。
訴訟費用由原告負擔。
    事實及理由
一、原告方面:
㈠、被告於鈞院108年度司執字第13752號強制執行事件（下稱本
    件執行）之執行債權，當初是訴外人即本件執行共同債務人
    開義工程股份有限公司借的，訴外人即本件執行共同債務人
    張素宜是公司當時的董事長，原告（原名林秋金）是總經理
    ，原告與張素宜、何俠琴及本件執行標的所有人姚美珠、林
    萬得等人均是連帶保證人，為同一筆借款。本件執行債權，
    已經原告於民國98年10月前還清，原告簽發的支票也已兌現
    ，原告的房屋也在當時被拍賣，賣得的價金已足清償二張跳
    票的支票金額新台幣（下同）40幾萬元，本件債務已經還清
    ，被告於10餘年後再針對本件債務共同擔保之姚美珠、林萬
    得名下的不動產（下稱本件執行標的不動產）聲請本件強制
    執行是不對的。
㈡、另本件執行不動產設定登記予被告劉茂川擔保債權總金額「
    在萊稻谷參仟台斤正」之第一順抵押權也早已清償完畢，只
    是沒有去辦理塗銷登記而已，本件執行分配表不應再予列入
    分配，所以本件執行的分配表有問題。而本件執行標的不動
    產所有人林萬得已去世，原告是他的繼承人，所以，原告以
    林萬得的繼承人身分提起本件分配表異議之訴等語。
㈢、並聲明:
 1、本件執行於109年11月9日所製作強制執行分配表中，表一次
    序7及表二次序8所載第1順位抵押權人即被告劉茂川所分配
    之金額各21,195元（合計42,390元），及表二次序11所載債
    權人即被告榮森投資有限公司分配金額670,053元，均應予
    剔除。
 2、訴訟費用由被告負擔。　　　　
二、被告榮森投資有限公司方面:
㈠、原告提起本件分配表異議之訴，沒有在分配期日1 日前提出
    異議，異議後也沒有在10日內提起訴訟，程序上不合法。另
    實體上的法律關係，也經鈞院108 年度訴字第304 號債務人
    異議之訴事件（下稱前案）判決確定，而且原告也在本件執
    行程序中主張他是債務人林萬得的繼承人，所以本件訴訟應
    該為前案確定判決效力所及，原告之訴不合法等語。
㈡、並聲明:原告之訴駁回，訴訟費用由原告負擔。　　
三、按原告之訴，被告無當事人能力者，或起訴不合程式或不備
    其他要件者，或其訴訟標的為確定判決之效力所及者，法院
    應以裁定駁回之，民事訴訟法第249條第1項第3款、第6款及
    第7款後段定有明文。又確定判決，除當事人外，對於訴訟
    繫屬後為當事人之繼受人者，亦有效力，同法第401條第1項
    前段亦有明文規定。且按債權人或債務人對於分配表聲明異
    議，必須於分配期日一日前，向執行法院提出聲明異議書狀
    ，並應於書狀記載異議人所認原分配表之不當及應如何變更
    之聲明（強制執行法第39條規定參照）。倘異議人所提出之
    書狀未為上開記載，且未於分配期日一日前完成補正程序，
    其異議即不合法定程式，為不合法，不生異議之法效，自無
    依強制執行法第41條第1項、第40條之1相關規定終結，或由
    異議人依同法第41條規定，提起分配表異議之訴，以解決該
    爭端之餘地。是債權人或債務人對於分配表所載各債權人之
    債權或分配金額有不同意者，如未經合法之異議程序，所提
    起之分配異議之訴，亦難謂合法，最高法院104年度台抗字
    第272號民事裁判要旨參照。經查:
㈠、被告劉茂川部分:
　　按人之權利能力，始於出生，終於死亡，民法第6條定有明
    文。被告劉茂川，業於本件起訴前之64年4月11日死亡，有
    其除戶戶籍謄本附本件執行卷宗可按。原告以無當事人能力
    之劉茂川提起本件訴訟，有民事訴訟法第249條第1項第3款
    規定起訴不合法之事由。
㈡、被告榮森投資有限公司部分:　　　
 1、原告未在本件執行分配期日1日前對本件執行分配表提出異
    議，而係在分配期日即109年12月10日到場聲明異議並提出
    聲明異議狀等情，為原告所不爭執，並有被告提出本件執行
    卷附分配筆錄（當事人到場異議）及民事聲明異議狀等影本
    在卷可證（本院卷第117頁、第123至127頁），且經本院職
    權調閱本件執行卷宗核閱屬實，依上意旨，原告提起本件分
    配表異議之訴，為不合法，有民事訴訟法第249條第1項第6
    款所規定起訴不合程式之事由。。
 2、且本件執行債權，業經本件執行標的所有人姚美珠、林萬得
    以業經清償為由，對被告即本件執行債權人榮森投資有限公
    司提起債務人異議之訴，經本院以前案判決駁回確定等情，
    亦為原告所不爭執，並經本院職權調閱前案卷宗查核無誤，
    且有前案確定判決在卷可佐（本院卷第161至168頁）。而林
    萬得業已過逝，有其個人基本資料查詢結果在卷可參（本院
    卷第219頁）。原告主張以林萬得之繼承人身分，以同上事
    由聲明異議並提起本件分配表異議之訴，依民事訴訟法第40
    1條第1項前段規定，應為前案確定判決之效力所及，故原告
    本件起訴亦有民事訴訟法第249條第1項第7款後段規定，訴
    訟標的為確定判決之效力所及之不合法事由。
四、從而，原告本件起訴不合法，且無從命補正，應依民事訴訟
    法第249條第1項第3款、第6款、第7款規定，裁定駁回。
五、訴訟費用負擔之依據:民事訴訟法第95條、第78條。
中　　華　　民　　國　　110 　年　　5 　　月　　17　　日
                  民事第一庭    法  官  黃一馨
以上正本係照原本作成。
如對本裁定抗告須於裁定送達後10日內向本院提出抗告狀，並應
繳納抗告費新台幣1,000 元。
中　　華　　民　　國　　110 　年　　5 　　月　　17　　日
                                書記官　鄭夙惠